【裁判字號】    98,上易,2421
【裁判日期】    981208
【裁判案由】    竊盜
【裁判全文】
臺灣高等法院刑事判決                98年度上易字第2421號
上  訴  人  臺灣桃園地方法院檢察署檢察官
被      告  甲○○
上列上訴人因竊盜案件，不服臺灣桃園地方法院98年度易字第19
2號，中華民國98年8月10日第一審判決（聲請簡易判決處刑案號
：臺灣桃園地方法院檢察署97年度偵字第24661號），提起上訴
，本院判決如下：
    主  文
上訴駁回。
    理  由
壹、證據能力部分：
一、按，被告以外之人於審判外陳述，雖不符刑事訴訟法第 159
    條之1至第159條之4 規定，而經當事人於審判程序同意作為
    證據，法院審酌該言詞陳述或書面陳述作成時之情況，認為
    適當者，亦得為證據；當事人、代理人或辯護人於法院調查
    證據時，知有刑事訴訟法第159條第1項不得為證據之情形，
    而未於言詞辯論終結前聲明異議者，視為有前項同意，刑事
    訴訟法第159條之5第1項、第2項，分別有明文。
二、經查，本判決下列所引用之被告以外之人於審判外之陳述，
    檢察官、被告於法院言詞辯論終結前均未聲明異議，法院審
    酌上開證據資料製作時之情況，尚無違法不當及證明力明顯
    過低之瑕疵，亦認為以之作為證據應屬適當，故揆諸前開規
    定，爰依刑事訴訟法第159條之5規定，認前揭證據資料均有
    證據能力。
貳、實體部分：
一、本案經本院審理結果，認第一審判決對被告甲○○為無罪之
    諭知，核無不當，應予維持，並引用第一審判決書記載之證
    據及理由，如附件。
二、檢察官上訴意旨略以：被告供認其取走LP-4893號車牌2面，
    目的縱在懸掛逾期遭吊扣車牌之車號8189-TQ號自用小客車
    上路，然其既未經公司同意而拆卸LP-4893號車牌，且擅加
    使用，恣意懸掛於其所有遭查扣3個月禁駛之自用小客車上
    ，自客觀上觀察，縱被告旋即於竊取當日（民國97年11月15
    日）下午6時25分許即遭警查獲，被告是否會於下週一如期
    上班或必會將車牌返還公司尚有存疑，況其仍有利用該車牌
    之使用價值，且被告亦未向公司表明要使用並返還上揭車牌
    ，再參以被告係遭警方攔查後，始表明車牌來源，而證人涂
    雪證述嗣經警通知始知遭竊乙節明確，尚難認被告所為僅為
    一時佔用並無據為所有之意，原審判決認事尚嫌未洽，難認
    允當，爰依法上訴請求撤銷改判云云。
三、本院查：
  (一)按刑法上之竊盜罪，係主觀上須具有意圖為自己或第三人不
    法之所有之竊盜意圖，客觀上將他人所有或管理占有下之物
    乘人不知而移至其他處所，進而將之據為己有或銷贓處分為
    犯罪構成要件。而客觀上是否有被害財產權之移動，外觀顯
    而易見，但主觀上是否有不法所有之竊盜意圖，隱藏於行為
    者內心之中，固不易直接判定，惟不難從被害者與行為人之
    關係，行為人之素行、身分、地位，是否有管理事務之職責
    、權限及財產權物體移動之原因、事實，是否造成被害者財
    產上實質損害等客觀具體情狀一一檢視詳審細究而判斷之。
  (二)上開車牌號碼LP-4893號自用小貨車車牌二面係財達實業股
    份有限公司（下稱財達公司）所有，被告於97年11月15日下
    午3時20分許在桃園縣八德市○○路○段63號之財達公司內，
    持梅花板手1支，拆卸上揭自小貨車之車牌2面，並懸掛於其
    所有之自小客車（車號：8189-TQ，引擎號碼：MR00000000S
    ）上使用，嗣於97年11月15日下午6時27分許，在桃園縣桃
    園市○○街159號前，因所懸掛車牌與駕駛之自小客車之車
    身不符，遭警攔檢查獲等情，業據被告供述在卷（見偵查卷
    第11頁、第32頁、本院卷第30頁），復經證人涂雪於警詢、
    原審證述無訛（見偵卷第18至20頁、原審卷第56至57頁），
    並有桃園縣政府警察局扣押筆錄、扣押物品目錄表、贓物認
    領保管單、車籍查詢基本資料、照片4張（見偵卷第21至29
    頁）在卷可稽。是被告未經財達公司同意，擅自拆卸上揭車
    牌使用之事實，固堪認定。
  (三)惟案發當時被告任職於財達公司擔任倉庫管理員、送貨司機
    、裁板工人，而LP-4893號小貨車平時是由被告與公司另一
    名司機輪流使用送貨，97年11月15日（即案發當日）星期六
    是被告使用該貨車，星期天是休假日，星期一公司才上班，
    該自小貨車週末沒使用時便停放在公司倉庫內等情，業據證
    人即告訴人涂雪於原審證述明確（見原審卷第56至57頁），
    而財達公司之上開自小貨車，平時既交由被告使用，被告雖
    乘機盜用其車牌，但至星期一上班日時，勢必要將車牌再行
    掛回，被告方能繼續使用該車送貨。且案發後被告仍有至財
    達公司任職一段時間後始行離職乙節，亦經證人涂雪證述無
    訛（見原審卷第57頁）。足見被告辯稱僅係暫時拆下車牌使
    用，星期一上班時，車牌仍要掛回小貨車上等語，應非虛妄
    ，尚堪採信。
  (四)復審諸監理機關所核發之小貨車與小客車之車牌並不相同，
    而被告將上開小貨車車牌懸掛於其所有之小客車使用後，旋
    經警發覺有車牌與車身不符之可疑情形而查獲乙情，亦據被
    告於警詢時供陳明確（見偵卷第11頁），被告復自承知悉小
    貨車與小客車之車牌不同（見原審卷第59頁），衡以被告如
    確有不法所有之竊盜意圖，理應竊取相同車種之車牌使用，
    始不易為警發覺，何以竟竊取不同車種之車牌使用？實與常
    情有違。再佐以被告為警查獲時即已供明：我要將自己的自
    用小客車開回來，但沒有車牌怕被警察查到，所以才想到先
    拔公司貨車車牌懸掛，將我的車領回後，等到上班時再將小
    貨車車牌歸還掛回去自小貨車上等語（見偵卷第13頁）。準
    此，益徵被告主觀上應僅存有暫時借用被害人車牌之念頭，
    並無不法所有之意圖甚明。
四、綜上所述，被告辯稱其並無竊取上開二面小貨車車牌之意，
    尚非全然不可採信。而上訴人即檢察官就起訴被告竊盜罪所
    提證據，尚無法使本院形成確信不疑之心證，依上開說明，
    自應為有利於被告之認定。故被告所為核與刑法之竊盜罪構
    成要件未符，自不得以該罪責相繩，是被告犯罪尚屬不能證
    明。
五、查原審因認上訴人即檢察官對於起訴被告竊盜罪所提證據，
    仍有合理之懷疑存在，尚未達於可確信其真實之程度者，在
    該合理懷疑尚未剔除前，自不能為有罪之認定，而為被告無
    罪之諭知尚無違誤，應予維持原判決。上訴人即檢察官提起
    上訴，雖非完全無據，惟亦無法使本院對被告竊盜犯行形成
    確信不疑之心證，已如前所述，其指摘原審判決不當，即難
    認為有理由，所提上訴應予駁回。
據上論斷，應依刑事訴訟法第373條、第368條，判決如主文。
本案經檢察官侯千姬到庭執行職務。
中    華    民    國    98    年    12    月    8     日
                  刑事第十八庭審判長法  官  吳鴻章
                                    法  官  曾淑華
                                    法  官  汪梅芬
以上正本證明與原本無異。
不得上訴。
                                    書記官  劉寶鈴
中    華    民    國    98    年    12    月    8     日


司法院資訊處製作；財團法人民間司法改革基金會備份。
